【裁判字號】    97,易,3016
【裁判日期】    980212
【裁判案由】    詐欺
【裁判全文】
臺灣臺北地方法院刑事判決              97年度易字第3016號
公  訴  人  臺灣臺北地方法院檢察署檢察官
被      告  乙○○
上列被告因詐欺案件，經檢察官提起公訴（九十七年度偵字第一
五九四一號），被告於準備程序中先就被訴事實為有罪之陳述，
經本院告以簡式審判之旨，並聽取當事人之意見後，本院合議庭
裁定行簡式審判程序後，判決如下：
    主  文
乙○○幫助意圖為自己不法之所有，以詐術使人將本人之物交付
，處有期徒刑月，如易科罰金，以新臺幣壹仟元折算壹日。
    事  實
一、乙○○明知將自己之金融帳戶金融卡提供予他人使用，將可
    能幫助他人遂行詐騙行為，仍基於幫助他人詐欺取財之犯意
    ，於民國九十七年一月四日至同月六日間某不詳時間，在不
    詳處所，以不詳對價，將其先前所申辦之第一商業銀行股份
    有限公司（下稱第一銀行）中崙分行第000000000
    00號帳戶（下稱第一銀行帳戶）及萬泰商業銀行股份有限
    公司（下稱萬泰銀行）第000000000000號帳戶
    （下稱萬泰銀行帳戶）之存摺、金融卡及密碼，提供予真實
    姓名、年籍不詳、綽號「小胖」之成年男子使用以幫助之。
    嗣該成年男子即基於意圖為自己不法所有之犯意，於九十七
    年一月五日下午某時許，去電甲○○，佯稱：其先前透過金
    石堂網路書店購買購買物品後，簽單有重複扣款之問題，須
    利用自動櫃員機操作更正，始可避免被重複扣款云云，致甲
    ○○不疑有他，乃接續於九十七年一月六日及一月七日某時
    許，依該成年男子之指示，前往操作自動櫃員機，而接續匯
    款新臺幣（下同）九萬四千元、九萬八千元、二千元、二千
    元、一千元至乙○○第一銀行帳戶內，及匯款二萬九千九百
    八十一元、二萬九千九百八十元至乙○○萬泰銀行帳戶內，
    並均旋遭該成年男子提領一空，嗣甲○○察覺有異，始知受
    騙，乃報警處理。
二、案經甲○○訴由臺北縣政府警察局海山分局報告臺灣板橋地
    方法院檢察署（下稱板橋地檢署）檢察官呈請臺灣高等法院
    檢察署檢察長令轉臺灣臺北地方法院檢察署檢察官偵查起訴
    。
    理  由
一、證據之認定：
    上開事實一之部分，業據證人即告訴人甲○○於警詢時證述
    明確（見板橋地檢署九十七年度偵字第一○八○○號卷【下
    稱板檢卷】第十頁、第十一頁參照），並有自動櫃員機交易
    單據六張、甲○○之存摺影本一紙、乙○○萬泰銀行帳戶之
    存款業務往來申請書暨存摺對帳單、乙○○第一銀行帳戶之
    往來約定書暨未登摺帳項查詢清單各一份在卷可佐（板檢卷
    第十五頁至第十七頁、第四十一頁至第四十六頁參照），且
    經被告乙○○於本院九十八年一月二十二日審理時供承不諱
    （見本院當日審判筆錄），是依1.告訴人甲○○之指訴、2.
    自動櫃員機交易單據六張、3.甲○○之存摺影本一紙、4.乙
    ○○萬泰銀行帳戶之存款業務往來申請書暨存摺對帳單及5.
    乙○○第一銀行帳戶之往來約定書暨未登摺帳項查詢清單等
    補強證據已足資擔保被告於本院審理時所為之上開任意性自
    白具有相當程度之真實性，而得確信被告前述自白之犯罪事
    實確屬真實，從而依刑事訴訟法第一百五十六條第一項及第
    二項規定，本院自得依被告前述自白及該補強證據認定被告
    確有為前述幫助詐欺之犯行，本件事證明確，被告之犯行堪
    以認定。
二、論罪科刑之法律適用：
  (一)按刑法上之幫助犯，係對於犯罪與正犯有共同之認識，而以
    幫助之意思，對於正犯資以助力，而未參與實施犯罪之行為
    者而言（最高法院七十五年度臺上字第一五○九號、八十八
    年度臺上字第一二七○號判決亦同此意旨）。是以，如未參
    與實施犯罪構成要件之行為，且係出於幫助之意思提供助力
    ，即屬幫助犯，而非共同正犯。本件被告乙○○基於幫助之
    犯意，一次提供其所有第一銀行帳戶及萬泰銀行帳戶之存摺
    、金融卡及密碼予真實姓名、年籍不詳、綽號「小胖」之成
    年男子，該成年男子利用被告之幫助，意圖為自己不法之所
    有，施用詐術使告訴人甲○○陷於錯誤，因而接續於上述時
    間匯款至被告所提供之第一銀行帳戶及萬泰銀行帳戶內，是
    被告所為係參與詐欺罪構成要件以外之行為，且在無證據證
    明被告係以正犯而非以幫助犯之犯意參與犯罪之情形下，應
    認其所為係幫助犯而非正犯行為。核被告所為，係幫助犯刑
    法第三百三十九條第一項詐欺取財罪。被告幫助他人犯上開
    詐欺罪，爰依刑法第三十條第二項之規定，按正犯之刑減輕
    之。
  (二)上開事實一所載被告提供萬泰銀行帳戶部分供真實姓名、年
    籍不詳、綽號「小胖」之人使用部分，雖未據公訴人起訴，
    然被告係一次交付第一銀行帳戶及萬泰銀行帳戶之存摺、提
    款卡及密碼予真實姓名、年籍不詳、綽號「小胖」之成年男
    子，此部分事實與公訴人起訴之事實一之第一銀行帳戶部分
    具有實質上一罪之關係，本應為起訴效力所及，且此部分事
    實業據實施蒞庭之公訴檢察官於本院九十七年十一月六日行
    準備程序時當庭補充（本院當日準備程序筆錄參照），本院
    自應併予審究，附此敘明。
  (三)爰審酌被告所為已影響社會正常交易安全，增加被害人尋求
    救濟之困難，並使犯罪之追查趨於複雜，危害社會情節甚鉅
    等，本應予以嚴懲，惟犯後坦承犯行，態度良好，顯有悔悟
    之意，且於本院審理過程中，雖未能與告訴人達成和解，惟
    已先行賠償告訴人一萬五千元，以示其誠意，足認其尚有改
    過遷善之可能及其他一切情狀，量處如主文所示之刑，並諭
    知易科罰金之折算標準，以示懲儆。
據上論斷，應依刑事訴訟法第二百七十三條之一第一項、第二百
九十九條第一項前段，刑法第三百三十九條第一項、第三十條、
第四十一條第一項前段，刑法施行法第一條之一，判決如主文。
本案經檢察官蔡立文到庭執行職務。
中    華    民    國    98    年    2     月    12    日
                  刑事第九庭法  官  張詩芸
以上正本證明與原本無異。
如不服本判決應於收受送達後10日內向本院提出上訴書狀，並應
敘述具體理由；其未敘述上訴理由者，應於上訴期間屆滿後20日
內向本院補提理由書（均須按他造當事人之人數附繕）「切勿逕
送上級法院」。
                            書記官  顏淑華
中    華    民    國    98    年    2     月    12    日
附錄本案論罪科刑法條全文
中華民國刑法第三百三十九條
（普通詐欺罪）
意圖為自己或第三人不法之所有，以詐術使人將本人或第三人之
物交付者，處五年以下有期徒刑、拘役或科或併科一千元以下罰
金。
以前項方法得財產上不法之利益或使第三人得之者，亦同。
前二項之未遂犯罰之。


司法院資訊處製作；財團法人民間司法改革基金會備份。
